【裁判字號】    90,上易,1523
【裁判日期】    901023
【裁判案由】    贓物
【裁判全文】
臺灣高等法院高雄分院刑事判決                    九十年度上易字第一五二三號
    上  訴  人  台灣高雄地方法院檢察署檢察官
    被      告  甲○○
右上訴人因被告贓物案件，不服臺灣高雄地方法院九十年度易字第二二六四號中華民
國九十年七月六日第一審判決（起訴案號：臺灣高雄地方法院檢察署八十九年度偵字
第一八四五七號），提起上訴，本院判決如左：
    主  文
上訴駁回。
    理  由
一、公訴意旨略以：被告甲○○係黃伊兵（所犯強盜案件業經本院於民國九十年十月
    二十三日以九十年度上訴字第八九四號審結）之妻子，明知黃伊兵於民國八十九
    年七月二十二日上午十一時許，在高雄市○鎮區○○路與明正東巷口以東一百公
    尺處，涉嫌與他人共同強盜陳文萍所有京磁牌ＴＧ２００銀天使行動電話一具，
    竟於同年月二十四日晚間某時，在台中縣沙鹿鎮○○里○○路一一六號其住處，
    收受黃伊兵用強盜方式取得之上揭贓物行動電話。嗣於同年八月十五日下午十一
    時許，為警於甲○○上揭住處當場查獲。因認被告甲○○涉犯刑法第三百四十九
    條第一項收受贓物罪嫌。
二、按犯罪事實應依證據認定之，無證據不得認定其犯罪事實；復不能證明被告犯罪
    者，應諭知無罪之判決，刑事訴訟法第一百五十四條、第三百零一條第一項分別
    定有明文。又認定不利於被告之事實，須依積極證據，苟積極證據不足為不利於
    被告事實之認定，即應為有利於被告之認定，更不必有何有利之證據，最高法院
    三十年上字第八一六號著有判例足資參照。本件公訴意旨認為被告甲○○涉有贓
    物犯行，無非以被告供承確有於右揭於時、地收受黃伊兵所交付之上開行動電話
    乙支、且上開行動電話確係黃伊兵於八十九年七月二十二日上午十一時許，在高
    雄市○鎮區○○路與明正東巷口以東一百公尺處，與他人共同強盜被害人陳文萍
    所得之贓物、及被告前後辯詞反覆不一，為其論據。
三、訊據被告固不否認確有於右揭於時、地收受黃伊兵所交付之上開行動電話乙支之
    事實，惟堅決否認有何上揭犯行，辯稱：黃伊兵係伊之丈夫，於交付該行動電話
    予伊時，僅向伊表示為朋友給的，伊並不知該行動電話為贓物等語。經查：
(一)、前開京磁牌ＴＧ２００銀天使行動電話，係被害人陳文萍所有，而於八十九年七
    月二十二日上午十一時許，在高雄市○鎮區○○路與明正東巷口以東一百公尺處
    ，為黃伊兵與他人共同強盜而取走，其價值約新台幣（下同）九千元之事實，業
    據被害人陳文萍於警訊時證述綦詳，並有原審八十九年度訴字第二三九六號刑事
    判決書乙份在卷足憑，經被害人領回系爭行動電話之贓物認領保管單乙紙附卷可
    資佐證，是系爭行動電話確係黃伊兵與他人因犯財產罪所取得之物，為刑法贓物
    罪章所稱之贓物固無疑問。
(二)、惟刑法第三百四十九條第一項之收受贓物罪，因僅處罰故意犯，不罰過失犯，故
    被告收受行動電話之行為，是否觸犯前開罪名，仍應審酌其於收受時，是否知悉
    該行動電話為贓物以為判斷基礎。經查被告於警訊固供稱：其於收受黃伊兵交付
    之前開行動電話時，黃伊兵並未告知行動電話來源及其原以為是黃伊兵買來送給
    伊的等語；與其後來在偵審中所辯之黃伊兵於交付時有告訴伊係朋友給的前後不
    符；惟查被告係於為警訊問畢後移送檢察官偵查當日（警偵訊均為同一日），即
    稱係黃伊兵有告訴伊是朋友給的等語；此核與證人黃伊兵於偵查時證稱：伊搶得
    系爭行動電話後，交予被告使用，伊告訴被告該行動電話是朋友給伊，再送給她
    使用，被告並不知係搶來之物等語相符。而被告就其後辯解與警訊中供述不符之
    原因，已在原審陳明係因初次為警訊問，緊張並不及細想，始於警訊時供稱黃伊
    兵未告知伊手機的來源，伊原以為是黃伊兵買來送給伊使用的等語。審酌被告在
    此之前並無任何不良紀錄，有臺灣高雄地方法院檢察署刑案資料查註紀錄表及臺
    灣高等法院被告全前紀錄表各一份可參，從而其所稱為警初次訊問一事，應與事
    實相符；再者，一般人因初次為警訊問，而易於緊張，致其思緒受影響，並影響
    其回答，並非事理所無；何況，本件被告收受前開行動電話時係在八十九年七月
    二十四日，其在警局製作筆錄時間則為同年八月十六日，其間相隔已有一段期間
    ，而收受之物品又係目前相當普遍之行動電話，並非具有特別價值之物（被害人
    稱該物值九千元）；因此，被告所稱在警訊中緊張不及細想，而為前開回答，並
    非不可採信；另外，參以被告與黃伊兵係屬夫妻關係，相互使用或收受對方所交
    付之物品，事所常有；如於他方贈送物品時，仍須詳細追究其物品來源，為何有
    錢可買，或為何人會交付該物品，似與夫妻間係基於互信基礎而共同生活之方式
    有違；且行動電話為現今社會普遍使用之物，價值非鉅，亦非如汽、機車等物品
    ，其所有權之移轉應向監理機關辦理過戶手續。故被告因其丈夫黃伊兵稱系爭行
    動電話為友人贈與，而轉贈予被告使用，被告因而收受系爭行動電話，而持以使
    用，並不知此係黃伊兵犯財產罪所得之贓物，尚與一般社會常情相符；準此，被
    告辯稱：伊並不知系爭行動電話為贓物等語，應堪採信。本件自尚難僅據被告於
    警訊與偵查之前後辯詞不一，在無其他證據可資佐證下，遽認被告有收受贓物犯
    行。
四、綜上所述，被告甲○○雖確有收受黃伊兵與他人共同強盜被害人陳文萍所得之行
    動電話乙支，惟其於收受時並不知該行動電話為黃伊兵與他人因犯財產罪所取得
    之贓物，自難以收受贓物相繩。此外，復查無其他積極證據足資證明被告確有公
    訴人所指之犯行，因此原審以不能證明被告犯罪而諭知無罪之判決，核無不合，
    檢察官提起上訴，其意旨仍執前詞，為無理由，應予駁回。
據上論結，應依刑事訴訟法第三百六十八條，判決如主文。
本案經檢察官沈紹嘉到庭執行職務。
中      華      民      國    九十      年      十      月    二十三    日
                              臺灣高等法院高雄分院刑事第七庭
                                  審判長法官
                                        法官
                                        法官
不得上訴。


司法院資訊處製作；財團法人民間司法改革基金會備份。
